臺灣新竹地方法院民事簡易判決　　　　 94年度竹簡字第647號
原　　　告　乙○○
被　　　告　甲○○
上列當事人間給付票款事件，本院於民國94年9月23日辯論終結
，判決如下：
    主  文
被告應給付原告新台幣壹拾柒萬貳仟壹佰貳拾伍元及其中新台幣
壹拾柒萬元部分自民國九十四年四月十九日起至清償日止，按年
息百分之六計算之利息。
原告其餘之訴駁回。
訴訟費用由被告負擔百分之八十五，餘由原告負擔。
本判決第一項得假執行。
原告其餘假執行之聲請駁回。
    事實及理由
一、原告之聲明：被告應給付原告200,000元及自94年4月19日起
    至清償日止，按年息百分之6計算之利息。
二、事實摘要：
（一）原告主張：被告於民國（下同）92年間為向原告借款新台
      幣（下同）200,000元，乃簽發如附表所示之支票一紙（
      下稱系爭支票）以為擔保，並約定被告應自借款日起按月
      （每月17日）給付利息，如發票日屆至，被告即應將積欠
      之本息完全清償，否則原告即得將系爭支票提示，並請求
      法定遲延利息；又被告雖曾就上開借款清償30,000元本金
      ，惟尚欠170,000元未清償，其後兩造並約定由被告改按
      月給付利息6,800元，詎被告竟自94年2月17日起即未依約
      給付上開利息（94年2月17日應付94年1月18日至94年2月
      17 日期間之利息，即被告僅給付利息至94年1月17日止）
      ，嗣發票日屆至為付款之提示，亦遭以存款不足為由而不
      獲支付，從而上開借款尚欠之本金加計被告至發票日屆至
      前未付之利息，原告自仍得請求被告給付200,000元及自
      提示日起按票據法規定之法定遲延利息，爰依票據及消費
      借貸之法律關係請求被告如數清償前開金額及法定遲延利
      息。至被告雖辯稱曾有交付一對勞力士手錶以為上開借款
      之擔保，惟此係被告持其友人之支票，表示其朋友要調現
      400,000元，原告因不認識被告之朋友，而不同意借款，
      被告即表示願意提供一對勞力士手錶為擔保，而該筆借款
      所交付之支票，亦僅有其中200,000元兌現，其餘部分亦
      退票，而未獲清償，是所稱勞力士手錶部分，與本件借款
      無關，自不足採等情。
（二）被告則未於言詞辯論期日到場，僅以聲明異議狀表示其固
      有於92年間持系爭支票及勞力士手錶一對（型號分別為69
      178號及68273號之男女鑽錶，市價約400,000元）提供原
      告為擔保，向原告借款200,000元，惟其後被告已依約給
      付借款之利息，另並清償本金30,000元，所以原告請求給
      付之金額有誤且無理由等語置辯。
三、程序方面：
    本件被告經合法通知，未於言詞辯論期日到場，核無民事訴
    訟法第三百八十六條所列各款情形，爰依原告聲請，由其一
    造辯論而為判決。
四、法院之判斷：
（一）原告主張被告有交付系爭支票為擔保，向原告借款200,00
      0元，約定被告自借款日起即應按月給付利息，嗣被告僅
      清償30,000元本金及部分利息之事實，業據提出系爭支票
      、退票理由單各一紙為證，亦為被告於聲明異議狀所自認
      ，自堪信原告此部分之主張為真實。至原告主張被告就上
      開借款利息僅清償至94年1月17日等情，固為被告所否認
      ，然被告既自認上開借款係自借款時即應給付利息，則被
      告自應就利息業已依約給付之事實負舉證責任。查被告固
      辯稱其均有依約給付利息云云，惟並未舉證以為證明，則
      其此部分所辯即不足採。
（二）被告就上開借款，既僅有支付利息至94年1月17日止，則
      次應審究者即為自94年1月18日起迄至系爭支票發票日即
      94年4月18日屆至前所積欠之利息共計多少。原告固主張
      兩造有約定每月之利息為6,800元云云，惟因被告就此有
      爭執，即應由原告就兩造間有約定每月利息為6,800元之
      事實負舉證責任。查原告自認就上開清償30,000元本金後
      ，改按每月6,800元計算利息之約定，並無其他立證方法
      ，則原告主張兩造有約定每月給付6,800元利息部分，即
      不足採；惟被告既自認兩造間就上開借款，自借款日起即
      有給付利息，則在原告未能舉證證明兩造約定利息之金額
      或利率時，即應以法定利率年息百分之5計算；而查被告
      尚積欠之借款本金為170,000元，以法定週年利率即年息
      百分之5計算，每年應給付之利息為8,500元，而被告係積
      欠自94年1月18日起至94年4月18日止3個月期間之利息，
      則此部分合計應積欠之利息即為2,125元（8,500x3/12=2,
      125），連同前開尚積欠之本金，總計為172,125 元。被
      告雖另辯稱其向原告為上開借款時，有提供勞力士對錶以
      為擔保，惟原告否認上情，而縱被告此部分所辯屬實，亦
      僅係當被告未依約清償時，賦予原告得將上開勞力士對錶
      出售，並以賣得之價金受清償權利，並非謂原告不得提起
      本件訴訟，是被告此部分所辯縱屬真實，亦無礙原告本件
      之請求。
（三）次按利息不得滾入原本再生利息，民法第二百零七條第一
      項前段定有明文；查迄至系爭支票發票日屆至前，固然被
      告所積欠原告之總金額為172,125元，惟其中2,125元係屬
      於利息；參諸上開規定，自不得滾入原本再生利息，從而
      原告所得請求計算利息部分，僅為上開170,000元本金部
      分自明。
（四）復按借用人應於約定期限內，返還與借用物種類、品質
      、數量相同之物；又支票發票人應照支票文義擔保支票之
      支付，民法第四百七十八條前段、票據法第一百二十六條
      分別定有明文。本件被告為前開借款之借款人，亦係系爭
      本票之發票人，自當負清償借款及給付票款之責；又雖系
      爭支票之面額為200,000元，惟兩造係直接前後手，被告
      既已提出原因關係抗辯（即業已清償本金30,000元），是
      原告基於票據關係請求被告給付之金額亦僅為170,000元
      ；從而原告依據消費借貸及票據法律關係，請求被告給付
      172,125元，及其中170,000元部分自提示日起至清償日止
      ，按票據法規定之法定利率年息百分之6計算利息部分，
      即屬有理由，應予准許；至逾上開範圍部分，則屬無據，
      應予駁回。
五、本件係就民事訴訟法第四百二十七條第二項訴訟適用簡易程
    序所為被告部分敗訴之判決，則就被告敗訴部分，爰依職權
    宣告假執行；至原告無理由部分，其訴既經駁回，則其就此
    部分聲請依職權宣告假執行，即屬無據，應予駁回。
六、結論：本件原告之訴為一部有理由，一部無理由，依民事訴
    訟法第四百三十六條第二項、第三百八十五條第一項前段、
    第七十九條、第三百八十九條第一項第三款，判決如主文。
中　　華　　民　　國　　94　　年　　10　　月　　7　　 日
                  新竹簡易庭    法　官　李承訓
以上正本係照原本作成。
如對本判決上訴，須於判決送達後20日內向本院提出上訴狀。
中　　華　　民　　國　　94　　年　　10　　月　　7 　　日
                                書記官　吳玉蘭
附表：
┌──┬────┬────┬───┬─────┬───┐
│編號│付款人  │ 發票日 │發票人│票面金額  │提示日│                                              │
│    │        │        │      │（新臺幣）│      │
├──┼────┼────┼───┼─────┼───┤
│一  │新竹市第│九十四年│甲○○│200,000元 │九十四│
│    │三信用合│四月十八│      │          │年四月│
│    │作社    │日      │      │          │十九日│
└──┴────┴────┴───┴─────┴───┘
